【裁判字號】    97,台上,315
【裁判日期】    970118
【裁判案由】    違反毒品危害防制條例
【裁判全文】
最高法院刑事判決              九十七年度台上字第三一五號
上  訴  人  甲○○
                    29號（另案在台灣台南看守所羈押中）
上列上訴人因違反毒品危害防制條例案件，不服台灣高等法院台
南分院中華民國九十六年九月十八日第二審判決（九十六年度上
訴字第七二七號，起訴案號：台灣雲林地方法院檢察署九十五年
度偵字第四九六四號），提起上訴，本院判決如下：
    主  文
上訴駁回。
    理  由
按刑事訴訟法第三百七十七條規定，上訴於第三審法院，非以判
決違背法令為理由，不得為之。是提起第三審上訴，應以原判決
違背法令為理由，係屬法定要件。如果上訴理由狀並未依據卷內
訴訟資料，具體指摘原判決不適用何種法則或如何適用不當，或
所指摘原判決違法情事，顯與法律規定得為第三審上訴理由之違
法情形，不相適合時，均應認其上訴為違背法律上之程式，予以
駁回。本件原判決撤銷第一審之科刑判決，改判仍論上訴人甲○
○以連續販賣第二級毒品，累犯罪，處有期徒刑柒年肆月，並為
相關從刑之諭知。係依憑上訴人供承：自民國九十四年三月間某
日起，至同年八月十一日止，先後以其所有之00000000
00號及0000000000號之行動電話為聯絡工具，於原
判決附表一（下稱原審附表）所示之時、地，販賣第二級毒品甲
基安非他命（下稱安非他命）予林英松、「黃智中」及吳文筆等
人，販賣之日期、地點、金額、及次數，均詳如該附表所示，每
販賣安非他命新台幣一千元（下同），約可獲利二、三百元等情
不諱，參酌證人即原審附表編號１、２號所示之買受人林英松於
警詢中證稱：伊於九十四年三月間，在雲林縣四湖鄉（下稱四湖
鄉）參天宮前，向上訴人購買毒品，次數已記不清楚；證人即原
審附表編號４、５號所示之買受人吳文筆於警詢中證以：伊第一
次於九十四年八月八日下午三時許，撥打綽號「思婷」之000
0000000號行動電話，購買一千元安非他命，並直接到四
湖鄉○○路五十一之二十九號該女子住處交易，第二次在四湖鄉
參天宮廟前，以同一方式購買一千元安非他命，正要交易時，即
為尾隨該女子之警方當場查獲，伊所稱之「思婷」即為警方當場
查獲之上訴人各等語，及卷附電話監聽譯文（記載原審附表編號
１、３號所示犯行之交易過程）、憲兵司令部刑事鑑識中心九十
五年十一月十四日（九五）安鑑字第０一九二五號鑑驗通知書一
紙（記載：查獲之毒品經鑑驗結果，確係安非他命，淨重一．一
四九八公克，驗後淨重一．一０二五公克等旨）、上訴人所有供
販賣安非他命聯絡用之上開行動電話ＳＩＭ卡各一張等證據資料
，而為論斷，已敘述其所憑之證據及認定之理由。並說明：（一
）上訴人於原審供稱：伊於九十四年八月八日及同年月十一日賣
給吳文筆的原審附表編號４、５之安非他命均係同時買入等語，
且亦無積極證據足證該附表編號５所示之安非他命係上訴人另行
單獨販入，自應認該附表編號５之犯行係上訴人一次販入後，才
第二次賣出，該部分犯行既僅止於談妥交易之數量及價格，尚未
交付安非他命，即為警查獲，該部分之販賣第二級毒品行為，自
僅止於未遂階段，而應論以未遂犯。（二）上訴人已供稱：原審
附表編號３之犯行，因綽號「阿宏」之人賒欠未付，迄未取得價
金等語，衡諸上訴人就本件犯行坦承不諱，若其確有取得該部分
價金，應無故意隱瞞之理，故上訴人該部分之犯行，自無販毒所
得。（三）上訴人於警詢中雖供出其毒品來源係綽號「阿正」之
人所售，並供出「阿正」之行動電話號碼為000000000
0號，交易地點為四湖鄉○○村○○路四十三號等情，惟檢警機
關並未因該供述，而查獲「阿正」，自難依毒品危害防制條例第
十七條之規定減輕其刑；且本件並無證人保護法第十四條適用之
理由。從形式上觀察，原判決並無違背法令之情形存在。上訴意
旨略稱：（一）上訴人係基於概括之犯意，在密切之一定時間及
空間內反覆販賣毒品，符合學理上所稱之集合犯概念，祇能論以
單純一罪，原判決竟以連續犯論擬，加重其刑，有刑事訴訟法第
三百七十八條法則適用欠當之違失。（二）原審既認上訴人以上
開二支行動電話聯絡販賣毒品，惟原判決所附之電話監聽譯文僅
錄得九十四年四月十八日及二十七日類似聯繫交易毒品之電話內
容，並無原審附表所示編號２、４、５之交易毒品聯繫內容，是
縱上訴人自白販賣毒品，並有共犯吳文筆之指證，要難遽認上訴
人涉犯該附表編號２、４、５之毒品交易犯行，原判決有同法第
三百七十八條及第三百七十九條第十四款違背法令之事由。（三
）上訴人僅國中肄業，智識水準低，對於自己涉案部分始終坦承
犯行，顯已深知悔悟，又本件上訴人販售安非他命所得僅二萬四
千五百元，次數亦僅八次，若以法定最輕本刑七年四月，與其罪
責相較，尚屬過苛，原審不依刑法第五十九條規定予以減刑，顯
有刑事訴訟法第三百七十八條之當然違背法令等語。惟查：（一
）刑法於九十五年七月一日修正施行前，無論實務運作與刑法理
論之研討，一向認為販賣毒品之行為如基於概括犯意，多次施用
同級毒品，即應成立連續犯，並無依集合犯，以包括一罪論處之
例。原判決事實認定上訴人於修正刑法施行前即九十四年三月間
某日起至同年八月十一日止，有多次販賣第二級毒品之犯行，並
於理由內說明上訴人行為後，刑法第五十六條連續犯之規定，雖
於九十四年二月二日修正公布刪除，並自九十五年七月一日施行
，惟依新法第二條第一項之規定，比較新、舊法之結果，仍應適
用較有利上訴人之行為時法即舊法論以連續犯之理由，並無適用
法則不當之違誤。上訴意旨妄指為違法，自非依據卷內訴訟資料
而為具體指摘之合法第三審上訴理由。（二）按證據之取捨、證
據證明力之判斷，及事實有無之認定，為事實審法院之職權，茍
其取捨判斷與認定，並不違背論理法則、經驗法則，即不容任意
指為違法。原判決已就相關事證詳加調查論列，依據憲兵司令部
刑事鑑識中心上開鑑定結果，綜合上訴人之自白及證人林英松、
吳文筆等人之證述，參互斟酌判斷，資為不利於上訴人之認定，
其取捨判斷而得心證之理由，並無判決理由不備、採證違反法則
及適用法則不當之違法情形。上訴意旨所為指摘，無非就原審採
證認事之職權行使，專憑己見，泛言指摘，再為事實上之爭執，
並非依據卷內訴訟資料而為之具體指摘，自非合法之第三審上訴
理由。（三）刑法第五十九條之酌量減輕其刑，必於犯罪情狀在
客觀上足以引起一般同情，認為縱然宣告法定最低刑度，猶嫌過
重者，始有其適用。至於犯罪後據實陳述，坦白承認，態度良好
等情狀，僅可在法定刑內斟酌裁量，要與犯情顯有憫恕之要件有
間。原判決已載明上訴人之犯行，如何無法在客觀上引起一般同
情，並無適用刑法第五十九條規定減刑之理由（見原判決書第十
一頁）。上訴意旨執此指摘，仍非依據卷內訴訟資料而為指摘之
正當第三審上訴理由。其上訴違背法律上之程式，應予駁回。
據上論結，應依刑事訴訟法第三百九十五條前段，判決如主文。
中    華    民    國  九十七  年    一    月   十八   日
                      最高法院刑事第五庭
                          審判長法官  林  增  福
                                法官  張  清  埤
                                法官  陳  世  雄
                                法官  蔡  國  在
                                法官  郭  毓  洲
      本件正本證明與原本無異
                                      書  記  官
中    華    民    國  九十七  年    一    月  二十三  日
                                                      Ｋ


司法院資訊處製作；財團法人民間司法改革基金會備份。
